臺灣高等法院刑事裁定
109年度抗字第1271號
抗 告 人即
受  刑  人  郭志輝



上列抗告人因聲請定其應執行刑案件，不服臺灣士林地方法院中
華民國109年6月8日裁定（109年度聲字第742號），提起抗告，
本院裁定如下：
    主  文
抗告駁回。                                              
    理  由
一、原裁定略以：聲請人臺灣士林地方檢察署檢察官以抗告人即
    受刑人郭志輝因犯如附表所示罪刑，先後經判決確定，依受
    刑人之請求，將得易科與不得易科之罪，聲請合併定其應執
    行之刑，核屬正當，乃在各刑中之最長期以上、各刑合併之
    刑期以下，酌定其應執行之刑有期徒刑1年9月等語。
二、抗告意旨略以：數罪併罰定應執行刑之立法精神，本係因刑
    罰邊際效應隨刑期越長而遞減，而犯罪者所生痛苦程度隨刑
    期越長而遞增，為避免數罪併罰過苛，造成刑罰矯正目的無
    效，因而應審酌各罪間之關係，量定對應之刑。且依刑法第
    57條第1、4、8、9款規定，抗告人之犯罪動機、目的相較於
    重大刑案，乃屬自我戕害行為，其動機及目的乃為生活壓力
    所致，一時失慮而不慎染毒，生活狀況勉持，並需維持家中
    生計，非無業惡行重大之人，所為未違反社會義務，亦無造
    成社會不安之危害，已深具悔悟之意，處罰應重在是否有過
    度處罰，以符合罪刑相當及比例原則，以免量刑失當。況對
    於相同法益之罪予以量刑，是否合乎罪刑相當原則、比例原
    則及禁止雙重評價原則，亦請審酌。爰請撤銷原裁定，並重
    新定刑等語。
三、本院之判斷：
  ㈠按刑法第57條之規定，係針對個別犯罪為科刑裁量時，明定
    科刑基礎及尤應注意之科刑裁量事項，屬宣告刑之酌定。至
    數罪併罰合併定應執行刑之制度目的，在就所犯數罪，以各
    罪宣告刑為基礎，合併後綜合評價犯罪人最終應具體實現多
    少刑罰，方符合罪責相當要求並達刑罰目的。足見宣告刑與
    應執行刑有別，其應裁量事項，論理上應有不同。刑法第51
    條明定數罪併罰之方法，就宣告多數有期徒刑者，於該條第
    5款所定界限內，其衡酌之裁量因子為何，法無明文。惟依
    其制度目的，應綜合評價各罪類型、關係、法益侵害之綜合
    效果，考量犯罪人個人特質，認應對之具體實現多少刑度，
    始足達到矯治教化之必要程度，並符罪責相當原則。此裁量
    權之行使，屬實體法上賦予法院依個案裁量之職權，如所為
    裁量未逾法定刑範圍，且無違背制度目的或公平正義情形，
    即無違法可言。
  ㈡查，抗告人犯如附表編號2至4所示3罪，其犯罪時間均在附表
    編號1之罪於民國108年12月24日判決確定之前，且原審以其
    已就得易科及不得易科之罪請求合併定刑，乃依檢察官之聲
    請，合併定其應執行之刑，於法有據。其次，原審在附表所
    示各罪之宣告刑中之最長期（8月）以上，並於其合併之刑
    期總和（23個月即1年11月）以下，在此範圍內，酌定其應
    執行刑有期徒刑1年9月，核屬原審定刑裁量權之行使，未悖
    於法規範之內部界限與外部界限，並無違法可言。而本院審
    視抗告人所犯如附表編號1至3所示之3罪，均屬施用毒品，
    其犯罪時間尚屬緊接，可見其已成癮，對毒品之依賴甚深，
    考量對施用毒品犯罪之刑罰矯正，係側重在透過相當期間之
    徒刑，藉以助其隔離毒品、戒除依賴；又其所犯如附表編號
    4所示之妨害公務罪，則屬侵害國家法益之罪，與上開施用
    毒品之犯罪性質不同，侵害法益之效應有別，於合併定刑時
    即應酌定較長之刑期，始足以達矯治之必要程度及發揮刑罰
    嚇阻犯罪之功能；且數罪併罰係就數宣告刑綜合評價以定其
    合適之應執行之刑，並非就各別宣告刑重新量刑，自無涉雙
    重評價之問題。是原審酌定之應執行之刑，並無悖於比例原
    則及罪刑相當原則，亦未違反禁止雙重評價原則。至於抗告
    人所稱之犯後態度、犯罪之動機、目的、生活狀況、違反義
    務之程度及所生危害等節，均屬法院針對個別犯罪於科宣告
    刑時審酌之量刑因子，與合併定刑所考量者係各罪間之關係
    及矯正之必要程度等項無關。另其所稱對犯相同法益之罪予
    以量刑，是否合乎罪刑相當原則、比例原則及禁止雙重評價
    原則云云乙節，因其所犯如附表所示之罪，既經判決處刑確
    定，則是否有如其所指情形，即非法院於裁定合併定刑時所
    能審究，附此敘明。
四、綜上所述，抗告人之抗告執前詞指摘原裁定不當，為無理由
    ，應予駁回。
據上論斷，應依刑事訴訟法第412條，裁定如主文。
中　　華　　民　　國　　109 　年　　8 　　月　　5 　　日
                刑事第二十二庭  審判長法  官  洪于智
                                      法  官  汪怡君
                                      法  官  陳銘壎
以上正本證明與原本無異。
如不服本裁定，應於收受送達後五日內向本院提出再抗告狀。
                                      書記官  吳思葦
中　　華　　民　　國　　109 　年　　8 　　月　　5 　　日
附表：
編            號  1 2 罪            名  施用第一級毒品 施用第二級毒品 宣     告     刑  有期徒刑6月，如易科罰金，以新臺幣1千元折算1日 有期徒刑5月，如易科罰金，以新臺幣1千元折算1日 犯罪日期（民國）  108年7月10日 108年10月11日（原裁定記載為「108年10月11日回溯96小時某時許」） 偵  查 機    關 臺灣士林地方檢察署 臺灣士林地方檢察署  案    號 108年度毒偵字第1311號 108年度毒偵字第1847號 最  後  事實審 法    院 臺灣士林地方法院  臺灣士林地方法院  案    號 108年度審訴字第504號 108年度審訴字第724號  判決日期 108年11月28日 109年3月6日 確  定   判  決 法    院 臺灣士林地方法院  臺灣士林地方法院   案    號 108年度審訴字第504號 108年度審訴字第724號  判    決 確定日期 108年12月24日 109年4月8日 備            註  士林地檢署109年度執字第313號 士林地檢署109年度執字第2406號 

編            號  3 4 罪            名  施用第一級毒品 妨害公務 宣     告     刑  有期徒刑8月 有期徒刑4月，如易科罰金，以新臺幣1千元折算1日 犯罪日期（民國）  108年10月11日（原裁定記載為「108年10月11日回溯96小時某時許」） 108年10月11日 偵  查 機    關 臺灣士林地方檢察署 臺灣士林地方檢察署  案    號 108年度毒偵字第1847號 108年度偵字第15479號 最  後  事實審 法    院 臺灣士林地方法院  臺灣士林地方法院  案    號 108年度審訴字第724號 108年度審簡字第89號  判決日期 109年3月6日 109年3月17日 確  定   判  決 法    院 臺灣士林地方法院  臺灣士林地方法院   案    號 108年度審訴字第724號 109年度審簡字第89號  判    決 確定日期 109年4月8日 109年4月22日 備            註  士林地檢署109年度執字第2407號 士林地檢署109年度執字第2437號